臺灣臺南地方法院刑事判決　　　　　　　95年度訴字第1236號
公　訴　人　臺灣臺南地方法院檢察署檢察官
被　　　告　甲○○
　　　　　　 　　　 居臺南市.
　　　　　　　　　　（另案在臺灣臺南監獄臺南分監執行中）
指定辯護人　蔡信泰律師
上列被告因強盜案件，經檢察官提起公訴（九十五年度偵字第一
○七○一號），本院判決如下：
　　主  文
甲○○竊盜，因脫免逮捕，而當場施以強暴，累犯，處有期徒刑
伍年陸月。
    事  實
一、甲○○前於民國九十二年四月間，因竊盜案件經本院於九十
    三年二月九日以九十二年度南簡字第八四七號判處有期徒刑
    五月確定；於九十三年一月間因竊盜案件經本院於九十三年
    六月二十一日以九十三年度簡字第九九二號判處有期徒刑六
    月確定，上揭二罪經合併定應執行刑為有期徒刑十一月確定
    ；其復於九十一年四、五月間至九十三年四月間，因連續施
    用第一級毒品海洛因案件，於九十三年六月四日經本院以九
    十二年度訴字第一一四七號判處有期徒刑九月確定，接續前
    案執行，於九十四年十二月十一日縮刑期滿執行完畢。詎被
    告仍不知悔改，基於意圖為自己不法所有之犯意，於九十五
    年六月二十九日十五時十二分許，在臺南市○區○○路四十
    八巷五十號前，見乙○○所有之日立牌電鑽乙把（價值約新
    臺幣八千七百元）置於乙○○之車牌號碼UE－2737號自用小
    貨車車斗右後方之工具箱內，遂利用無人看顧之際，徒手打
    開該工具箱並予以竊取，將之置於其所駕腳踏車之車頭車籃
    內，適因乙○○在前址大樓內工作，欲返回前揭自用小貨車
    取該車車斗內之工具時，當場發現甲○○所駕腳踏車之車頭
    車籃內有上揭日立牌電鑽乙把，乃出聲喝止，甲○○聞訊後
    隨即將已竊得之電鑽丟回前揭自用小貨車之車斗內，並欲騎
    腳踏車逃離現場，乙○○見狀則隨後追趕，並在距離前揭自
    用小貨車前一、二個車身距離之位置，自背後抓住甲○○之
    衣服，致甲○○因重心不穩而連人帶車倒地，嗣甲○○起身
    ，先向乙○○求饒後，隨即欲再轉身離去，乙○○仍欲將其
    逮捕報警處理，於是伸手欲抓住甲○○，詎甲○○竟基於為
    脫免逮捕之犯意，轉身揮拳朝乙○○之上半身攻擊，而當場
    對乙○○施以強暴行為，幸經乙○○閃避，並順勢將甲○○
    推倒制伏在地後，報警處理，乙○○始未受傷。
二、案經臺南市警察局第一分局報告臺灣臺南地方法院檢察署檢
    察官偵查起訴。
    理  由
壹、證據能力之判斷：
一、被告及其指定辯護人對於卷附各項證據方法之證據能力，除
    被害人乙○○於警詢及偵查中之供述外，於本院審判程序時
    ，表示均無意見，本院審酌該等言詞陳述及書面陳述作成時
    之情況，並無不宜作為證據之情事，依刑事訴訟法第一百五
    十九條之五第一項規定，得作為證據。
二、按被告以外之人於審判外之言詞或書面陳述，除法律有規定
    者外，不得作為證據，刑事訴訟法第一百五十九條第一項定
    有明文。本件被害人乙○○於警詢中之供述，係被告以外之
    人於審判外之言詞陳述，為傳聞證據，且查無得例外取得證
    據能力之規定，自無證據能力。
三、至於被害人乙○○於偵查中之結證，雖係被告以外之人於審
    判外之陳述，惟按被告以外之人於偵查中向檢察官所為之陳
    述，除顯有不可信之情況者，得為證據，刑事訴訟法第一百
    五十九條之一第二項明文規定，此乃因檢察官代表國家偵查
    犯罪、實施公訴，依法有訊問被告、證人及鑑定人之權，證
    人、鑑定人且須「具結」，而檢察官向被告以外之人所取得
    之陳述，原則上均能遵守法律規定，不致違法取供，其可信
    性極高。查被害人乙○○於偵查中依法具結後，向檢察官所
    為之證述，被告及指定辯護人並未指出該偵查筆錄製作之原
    因及過程等，有何「顯有不可信之情況」，則其於偵查中向
    檢察官所為之證述，依法應有證據能力。
貳、實體方面：
一、訊據被告甲○○於本院審理時固坦承確有於上揭時、地，欲
    竊取前開日立牌電鑽乙把之事實，惟否認有竊盜既遂及因脫
    免逮捕當場施以強暴之犯行，辯稱：伊在前述自用小貨車後
    車斗內看到一個電鑽盒覺得很漂亮，打開看了一下即又將扣
    環扣上，並連同盒子一起拿起來想要放在伊的腳踏車車籃裡
    ，但是還沒放進去，就聽到被害人喊叫，伊即將電鑽丟回車
    斗內，伊要騎腳踏車逃跑，但被害人抓住伊的腳踏車，伊跌
    倒在地，被害人就將伊壓制在地，且因為被害人打伊，伊才
    出手抵擋，並無攻擊被害人之行為云云。經查：
(一)按竊盜罪既遂與未遂之區別，應以所竊之物已否移入自己支
    配之下為標準，若已將他人財物移歸自己所持有，即應成立
    竊盜既遂罪。至其後將竊得之物遺棄逃逸，或行竊時被人撞
    見，將竊得之物擲棄，仍無妨於該罪之成立（最高法院者有
    七十一年度台上字第一五六○號判決意旨可資參照）。經查
    ，被告迭於警詢及偵查中均坦承確有前揭竊盜既遂之犯行，
    其於警詢中供承：「（問：你於今日日十五時十二分在臺南
    市○區○○路四十八巷五十號前所停放之車號：UE－2737號
    自小貨車後車斗處竊取電鑽是否實在？）我有把該電鑽竊取
    得手。」、「（問：當被害人乙○○發現你竊取電鑽行為時
    大喊『幹什麼』後，你又將該電鑽放回該貨車上後，又馬上
    騎著乙臺腳踏車逃逸是否實在？）實在的。」等語（見警卷
    第二頁）；復於偵查中供承：「（問：你是否在今天下午三
    點四十分的時候，在臺南市○○路四八巷五十號前進入一輛
    UE－2737號自小貨車裡，拿出一支電鑽，後來車主發現大聲
    呼叫，你才將電鑽丟回車裡？）是的。」等語明確（見偵查
    卷第六頁），並核與證人即被害人乙○○於本院審理時結證
    稱：伊的電鑽是放在自用小貨車車斗右後方的電鑽箱子裡，
    伊看到被告時被告已經將電鑽放在他腳踏車的籃子裡了，伊
    大聲吆喝，被告一緊張才將電鑽丟回伊的貨車上等情相符（
    見本院卷第五十八頁及第六十二頁），足見被告於警詢及偵
    查中之自白，與事實相符，應堪採信。則本件被告既已將證
    人乙○○原本放置於自用小貨車後車斗內之電鑽箱中的電鑽
    自該電鑽箱中取出，進而將該電鑽放置於其所騎之腳踏車車
    籃裡，顯已達破壞證人乙○○支配持有關係而建立自己支配
    持有關係之程度，揆諸上開說明，被告之竊盜犯行已達既遂
    之程度，足資認定。被告於本院審理時翻異前詞，否認有竊
    盜既遂之犯行，顯係事後飾卸之詞，自無足取。
(二)又被告雖一再否認其有為脫免逮捕，而對證人乙○○當場施
    以強暴之行為。然查，證人乙○○於本院審理時證述：「被
    告拿電鑽過程我沒有看到，但是我看到的時候，被告係跨站
    在腳踏車上，且電鑽已經放在被告腳踏車籃子內。」、「（
    問：被告將電鑽丟回車斗內，是否有將腳踏車先往後退一點
    ，後要左轉要騎乘離開？）是的。」、「被告騎乘腳踏車要
    逃跑的時候，我就當場抓住被告的後背衣服。」、「（問：
    你當時要抓住被告，是不是要制止被告逃跑？）是的。」、
    「（問：你在抓住被告衣服的那一瞬間，被告是否有轉身揮
    拳攻擊你？）我抓住被告的時候，被告並無攻擊我，因為當
    時被告係在騎乘腳踏車在行進當中，被我從腳踏車上抓下來
    ，所以被告被我抓住的時候，係人連同腳踏車一起摔下來，
    被告爬起來的時候有先求饒，被告轉身要走，我要抓住被告
    的手，被告突然轉身朝我的上半身攻擊。」等語明確（見本
    院卷第六十三頁至第六十四頁），且被告亦自承其竊行遭證
    人乙○○發覺後，即將該電鑽放回前開自用小貨車上，並馬
    上騎腳踏車欲離開現場等情（見警卷第二頁）；及當時證人
    乙○○確實有抓住伊不讓伊離開並報警之事實（本院卷第六
    十八頁），堪認被告在行竊遭證人乙○○當場發覺後，急欲
    騎腳踏車逃跑，惟因證人乙○○不願讓被告離去，且執意報
    警，二人始發生拉扯。再參酌證人乙○○對於其第一次自背
    後抓住被告衣服，以致於被告從腳踏車上連人帶車摔倒時，
    並未遭被告之攻擊，而係被告自腳踏車摔下站起來之後，因
    被告依舊要轉身騎腳踏車離開，其又再度伸手要抓被告時，
    被告始突然轉身朝證人乙○○上半身攻擊乙節，前後供述均
    屬一致，且證人乙○○與被告於案發前並不認識且無怨隙，
    衡情當無設詞誣陷被告之理，其證詞應堪採信，是被告辯稱
    並無朝證人乙○○上半身揮拳云云，即難採信。且查，證人
    乙○○之目的，僅係在逮捕被告，不讓被告離去現場，詎被
    告卻轉身朝證人乙○○的上半身揮拳，自客觀上觀察，被告
    所為自非僅係單純消極之掙脫行為，而是具有積極施行強暴
    行為之性質及特徵，應已該當於「強暴」之物理上不法腕力
    之概念。則被告欲圖脫免逮捕而當場對證人乙○○施以強暴
    之犯意及行為，至為彰顯。從而，本件事證明確，被告犯行
    洵堪認定。
二、復按竊盜或搶奪，因防護贓物、脫免逮捕或湮滅罪證，而當
    場施以強暴、脅迫者，即以強盜論，不以所施強暴、脅迫手
    段，須至使他人不能抗拒程度為成立準強盜罪之要件，此與
    刑法第三百二十八條第一項之普通強盜罪構成要件不同；蓋
    刑法以其施強制之目的，既在防護贓物、脫免逮捕或湮滅罪
    證，且在時間、空間皆與其所犯之竊盜罪或搶奪罪有密切之
    關連，雖其強暴、脅迫行為在後，然性質上與強盜之情節相
    當，允宜準用強盜之例，從嚴論科，此本條之所由設也。而
    強盜罪中之強暴、脅迫行為，係發自使被害人轉移其財物持
    有狀態之奪取財物目的，與準強盜之強暴、脅迫行為，乃出
    於行為人自保之目的，兩者「強暴、脅迫」行為之本質既有
    所不同，自難謂準強盜罪之「強暴、脅迫」行為，應與強盜
    罪之「強暴、脅迫」行為，為相同之評價。故刑法第三百二
    十九條準強盜罪之構成，只須行為人主觀上本乎防護贓物、
    脫免逮捕或湮滅罪證之目的而當場施以強暴、脅迫行為，即
    足充之，至於具體之客觀外在情形如何，是否生傷害結果或
    至使不能抗拒，則非所問（最高法院九十四年度台上字第二
    八一六號判決意旨參照）；又刑法第三百二十九條所謂當場
    ，固不以實施竊盜或搶奪者尚未離去現場為限，即已離盜所
    而尚在他人跟蹤追躡中，仍不失為當場（最高法院八十六年
    度台上字第三二八○號判決意旨參照）。查被告於竊得上開
    電鑽後，即為證人乙○○發覺並出聲制止，雖被告隨即騎腳
    踏車欲逃走，然在距離證人乙○○前開自用小貨車車前二、
    三個車身距離之位置即遭證人乙○○自背後抓住衣服因而連
    車帶人倒地，被告起身後仍欲離去現場，嗣證人乙○○再度
    伸手抓住被告時，被告乃立即轉身揮拳欲攻擊證人乙○○，
    被告所為自符合刑法第三百二十九條之意圖脫免逮捕而當場
    施以強暴之構成要件，是核被告所為，係犯刑法第三百二十
    九條之準強盜罪，應依同法第三百二十八條第一項之罪論處
    。被告行為後刑法第四十七條第一項規定修正為「受徒刑之
    執行完畢，或一部之執行而赦免後，五年以內故意再犯有期
    徒刑以上之罪者，為累犯，加重本刑至二分之一。」，此部
    分修正，並非犯罪構成要件或刑罰之變更，但因被告犯行是
    否須論以累犯而加重其刑，顯已影響行為人刑罰加重與否之
    法律效果，自屬法律有變更。然因被告乃出於故意再犯本件
    有期徒刑以上之罪，不論修正前、後之法條適用結果均不分
    軒輊，故依刑法第二條第一項前段之規定，應依修正前第四
    十七規定論以累犯。是被告有如事實欄所載之前科資料，有
    臺灣高等法院被告前案紀錄表及臺灣臺南地方法院檢察署刑
    案資料查註紀錄表各一份附卷可按，其受有期徒刑執行完畢
    後五年內故意再犯本件有期徒刑以上之罪，應依修正前刑法
    第四十七條之規定論以累犯，並依法加重其刑。爰審酌被告
    之犯罪動機、目的係貪圖不法利益，其所竊得財物之價值雖
    僅為數千元，然被告於竊行遭被害人發覺後，竟為脫免逮捕
    ，即率以暴力手段施加於被害人，危害社會秩序非輕，及被
    告於犯後仍飾詞卸責，態度非佳等一切情狀，量處如主文所
    示之刑，以資懲儆。
據上論斷，應依刑事訴訟法第二百九十九條第一項前段，刑法第
二條第一項前段、第三百二十九條、第三百二十八條第一項、修
正前第四十七條，判決如主文。
本案經檢察官丙○○到庭執行職務。
中　　華　　民　　國　　96　　年　　2 　　月　　15　　日
                  刑事第六庭  審判長法　官　張瑛宗
                                    法　官  黃莉莉
                                    法　官  孫淑玉
以上正本證明與原本無異。
如不服本判決，應於收受送達後10日內向本院提出上訴書狀（應
附繕本）。
                                    書記官  馬愛君
中　　華　　民　　國　　96　　年　　2 　　月　　15　　日
附錄本案論罪科刑法條：
中華民國刑法第328條
（普通強盜罪）
意圖為自己或第三人不法之所有，以強暴、脅迫、藥劑、催眠術
或他法，至使不能抗拒，而取他人之物或使其交付者，為強盜罪
，處5年以上有期徒刑。
以前項方法得財產上不法之利益或使第三人得之者，亦同。
犯強盜罪因而致人於死者，處死刑、無期徒刑或10年以上有期徒
刑；致重傷者，處無期徒刑或7年以上有期徒刑。
第 1 項及第 2 項之未遂犯罰之。
預備犯強盜罪者，處1年以下有期徒刑、拘役或3千元以下罰金。
中華民國刑法第329條
（準強盜罪）
竊盜或搶奪，因防護贓物、脫免逮捕或湮滅罪證，而當場施以強
暴脅迫者，以強盜論。
